【裁判字號】    89,自,71
【裁判日期】    900521
【裁判案由】    詐欺
【裁判全文】
臺灣新竹地方法院刑事判決                            八十九年度自字第七一號
    自  訴  人  崧淯工程有限公司
    代  表  人  乙○○
    自訴代理人  甲○○律師
                戊○○律師
    被      告  丁○○
右列被告因詐欺案件，經自訴人提起自訴，本院判決如左：
    主  文
丁○○無罪。
    理  由
一、自訴意旨略以：緣被告丁○○侵占業務上所持有之自訴人新台幣（下同）一百七
    十二萬八千二百三十三元款項，自訴人遂提起告訴，經臺灣新竹地方法院檢察署
    檢察官以八十九年度偵字第四六七號提起公訴，並經本院以八十九年度竹簡字第
    一四五號審理在案，期間因被告之姐黃玉葉代償一百一十二萬八千二百三十三元
    ，故被告尚積欠六十萬元未還，詎被告並無清償所餘六十萬元款項之意，竟基於
    為自己獲取財產上不法利益之意圖，向自訴人佯稱有誠意分期償還上開款項，並
    願於違約時支付一百萬元作為為懲罰性違約金及負擔刑法上詐欺得利罪責等語，
    而以此詐術致自訴人陷於錯誤，遂於民國八十九年三月十四日與被告簽立和解契
    約書，並同意將被告所積欠之六十萬元減為五十三萬元，同時允准被告分期償還
    ，被告因此獲有債務減少及分期償還之不法利益，豈料被告將和解書陳報予本院
    因而獲得緩刑之宣告後，僅給付前二期共四萬元之分期款後，即未付後續各期款
    項，因認被告涉有刑法第三百三十九條第二項之詐欺得利罪嫌云云。
二、按犯罪事實應依證據認定之，無證據不得推定其犯罪事實。又不能證明被告犯罪
    者，應諭知無罪之判決，刑事訴訟法第一百五十四條、第三百零一條第一項定有
    明文。按刑法第三百三十九條第二項之詐欺得利罪，以使用詐術而圖得財產上不
    法之利益為成立要件；而詐欺得利罪之行為客體係指取得債權、免除債務、延期
    履行債務或提供勞務等財物以外之財產上不法利益，最高法院八十二年度台上字
    第七Ｏ八八號、八十六年度台上字第三五三四號著有判例可供參照。
三、自訴人認被告涉犯上開詐欺得利罪，無非以：右開事實有被告簽署之和解契約書
    、本票及本院八十九年度竹簡字第一四五號判決書影本等為其論據。訊據被告對
    於侵占業務上所持有自訴人之款項，尚餘六十萬元未償還等情，業於本院八十九
    年度竹簡字第一四五號案件審理時供承在卷，並經本院前開案件認定無誤，有本
    院八十九年三月十九日所為八十九年度竹簡字第一四五號簡易判決附卷為憑，是
    被告確有侵占自訴人款項後尚餘六十萬元未償還之事實無訛，惟被告堅詞否認有
    自訴人所指詐欺得利犯行，辯稱伊與自訴人成立和解契約時確有還款之誠意與能
    力，然因自訴人張貼前揭伊業務侵占之判決致伊工作受到影響始無力繼續支付後
    續分期款項等語。經查：自訴人所指被告在自訴人提出業務侵占之告訴後，自訴
    人將被告原先所餘六十萬元債務減免為五十三萬元並同意分期償還而成立和解，
    而使被告因此獲有免除七萬元債務及分期償還之利益，固有卷附自訴人所提出之
    和解契約書一份及本票一紙可稽，惟前揭和解條件係自訴人當初所委任之告訴代
    理人草擬後徵詢被告與自訴人之意見後所成立，自訴人並未仔細計算利息若干僅
    象徵性的記載本利和為六十萬元等情，業據證人丙○○律師到庭證述明確（見本
    院九十年一月九日訊問筆錄第三至五頁），足見被告並未有何施用詐術可言，另
    被告於八十九年三月二十五日收受本院所為八十九年度竹簡字第一四五號簡易判
    決書後，業分別於八十九年四月七日、同年六月九日各匯款二萬元至自訴人之帳
    戶，有送達證書、自訴人存摺明細附卷為憑，且自訴人並不否認確有被告所辯張
    貼判決書致被告工作受到影響之情形（見本院九十年一月九日訊問筆錄第五頁）
    ，足見被告所辯成立和解契約時確有還款之誠意與能力，係因自訴人張貼判決致
    伊工作受到影響始無力繼續支付後續分期款項等語尚非無稽而可採信，是難認被
    告有何不法利益之意圖。另被告因和解所獲得之緩刑宣告，並非財產上之利益，
    與刑法第三百三十九條第二項詐欺得利罪之構成要件及其所保護之法益尚有相悖
    。綜上所述，縱被告於給付第一期、第二期之分期款後即未再償還後續各期債務
    ，然此部分係民事上之債務不履行，自訴人自應循民事途徑向被告催討債務。被
    告之行為雖難以茍同，但尚難以自訴人所指之刑法第三百三十九條第二項詐欺得
    利罪相繩。此外，復查無其他積極證據足資認定被告有自訴人所指之詐欺得利犯
    行，本院自應對被告為無罪判決之諭知，以免冤抑。
四、據上論斷，應依刑事訴訟法第三百四十三條、第三百零一條第一項，判決如主文
    。
中      華      民      國    九十  年      五      月    二十一    日
                              臺灣新竹地方法院刑事第二庭
                                      法    官  黃美盈
如不服本判決，應於判決送達後十日內向本院提出上訴狀（應附繕本），上訴於臺灣
高等法院。
右正本證明與原本無異。
                                      書 記 官  吳尚文
中      華      民      國    九十      年      五      月    二十一    日


司法院資訊處製作；財團法人民間司法改革基金會備份。
